臺灣高等法院高雄分院刑事判決　　　 100年度上訴字第1410號
上　訴　人　臺灣高雄地方法院檢察署檢察官
被　　　告　謝佐岳
上列上訴人因被告傷害案件，不服臺灣高雄地方法院100 年度易
字第505 號中華民國100 年7 月22日第一審判決（起訴案號：臺
灣高雄地方法院檢察署100 年度偵字第2079號），提起上訴，本
院判決如下：
    主  文
原判決撤銷。
謝佐岳成年人傷害兒童之身體，處拘役參拾日，如易科罰金，以
新台幣壹仟元折算壹日。
    事  實
一、謝佐岳係民國65年12月5 日生，為成年人，擔任高雄市○○
    區○○○路○○號「高雄市立○○國小」（下稱○○國小）
    體育老師，亦為兒童張○○（88年1 月間生，真實、姓名年
    籍詳卷）所屬年級之班級導師；兒童張○○係88年1 月間生
    ，於99年5 月12日時就讀○○國小5 年級，仍為12歲未滿之
    兒童。緣於99年5 月12日上午8 時40分許○○國小大禮堂內
    活動結束後，兒童張○○自大禮堂走回教室路上，因邊走邊
    瀏覽一旁書展，未能即時跟上班級隊伍，詎謝佐岳見狀，預
    見其自己為男性，又為體育老師，倘以手拍打及按壓於國小
    學童張○○肩膀，將使兒童張○○肩膀受有挫傷之傷害，竟
    仍基於傷害之未必故意，突然自兒童張○○身後以雙手拍打
    其肩膀，喝令兒童張○○加速腳步，隨後又往兒童張○○左
    右肩膀各按壓1 下，致兒童張○○疼痛到蹲下，並受有右肩
    挫傷之傷害。嗣經兒童張○○之父張○○（真實、姓名年籍
    詳卷，下稱張○○之一）到校處理，始知上情。
二、案經被害人張○○之父張○○之一訴請台灣高雄地方法院檢
    察署檢察官偵查起訴。
    事  實
甲、程序方面：
一、卷附高雄市立民生醫院99年5 月12日高市民醫診字第03263
    號診斷證明書、99年10月20日高市民醫病字第0990006837號
    函，此種文書，係被告以外之人於審判外之書面陳述，依刑
    事訴訟法第159 條第1 項，屬傳聞證據。惟該診斷證明書或
    病歷表係醫生在例行性之診療過中，對病患為醫療行為，醫
    生係從事業務之人，於醫療業務上或通常醫療業務過程所製
    作之文書，應屬刑事訴訟法第159 條之4 第2 款之文書，得
    為證據。
二、按被告以外之人於審判外之陳述，雖不符刑事訴訟法第159
    條之1 至之4 之規定，然經當事人於審判程序同意作為證據
    ，法院審酌該言詞陳述或書面陳述作成時之情況，認為適當
    者，亦得為證據，刑事訴訟法第159 條之5 第1 項定有明文
    。本判決後開引用具有傳聞證據性質之證據資料，已經檢察
    官、被告謝佐岳（下稱被告）於本院準備程序時同意作為證
    據使用，是其縱無刑事訴訟法第159 條之1 至第159 條之4
    或其他傳聞法則例外之情形，亦經本院審酌該證據作成之情
    況，既無違法取得情事，復無證明力明顯過低等情形，以得
    供做法院判斷事實之依據為適當，認為均有證據能力，得為
    證據。
乙、實體方面：
一、訊據被告謝佐岳固坦承其有於上揭時、地，用兩隻手拍打被
    害人張○○肩膀一情，然矢口否認有何傷害犯行，辯稱：那
    天張○○脫隊，我只是半開玩笑嚇她，從她後面拍一下，但
    沒有很用力，也沒有捏她肩膀，她肩膀的傷不是我造成的等
    語。
二、經查：
  (一)被告於原審100 年7 月4 日審理時雖辯稱：張○○肩膀的傷
    不是我造成的等語（見原審易字卷第64頁），惟參諸被告於
    99年12月16日偵查中供稱：我不曉得張○○肩膀的傷是怎樣
    的挫傷，我不確定是不是我造成的等語（見99年度他字第44
    72號偵卷【下稱他字卷】第24頁），其復於原審時曾供稱：
    我沒有故意傷害的意思，我那天確實有拍打張○○的肩膀，
    造成張○○右肩受傷，調解當天被害人的家長未到，我在這
    裡還是願意對被害人的家長道歉等語（見原審審易字卷第31
    頁），核與其於原審100 年7 月4 日審理時所辯：被害人張
    ○○傷勢不是伊造成之語（見原審易字卷第64頁）有別，已
    難認其所辯為可採。
  (二)佐以證人即被害人張○○於偵查時證述：99年5 月12日那天
    朝會結束，因為我離開的速度比較慢，回教室的路上有經過
    一個書展，我就邊走邊看旁邊的展覽，老師就突然從後面用
    二隻手往我的肩膀拍下去，我就嚇一跳，老師就叫我走快一
    點，走回教室會通過操場，我走在跑道的時候，老師又突然
    從我的後面捏我的右肩一下，叫我走快一點，後來又有捏我
    的左肩一下、右肩一下，而且他捏的時候都有往下壓，我覺
    得很痛，最後一下因為太痛了，我還蹲下來，我說很痛，他
    才把手放掉，他還說待會回教室還要處罰我等語綦詳（見他
    字卷第11頁），而就被告從後面用二隻手往被害人張○○肩
    膀拍下去一節，更與被告之供述情詞一致；參以被害人張○
    ○因遭被告以手拍打及按壓而受有右肩挫傷之傷害一情，則
    有高雄市立民生醫院99年5 月12日高市民醫診字第03263 號
    診斷證明書及高雄市立民生醫院99年10月20日高市民醫病字
    第0990006837號函各1 份在卷足稽（見他字卷第4 頁、第7
    頁），而觀諸該診斷證明書所載之傷勢及傷勢位置亦與證人
    張○○所證述被告傷害之方式互核一致，益徵證人張○○上
    開證詞確與事實相符。故足認被告確有以手拍打及按壓被害
    人張○○右肩，致被害人張○○之右肩受有挫傷之傷害。被
    告辯稱：只輕拍被害人張○○肩膀1 下，被害人張○○傷勢
    非其造成等語，顯屬卸責之詞，不足採信。
  (三)被害人張○○係88年1 月間生，於99年5 月12日係12歲未滿
    之兒童，此有診斷證明書上之年齡資料在卷可憑，又被告擔
    任被害人張○○班級導師期間，於本案發生前並未特別針對
    被害人張○○行為責罵被害人張○○一節，業據證人張○○
    於偵查時證述明確（見他字卷第11頁），可知被告與被害人
    張○○間平日並無怨隙，衡情，應無傷害被害人張○○之動
    機或直接故意；惟被告預見其自己為男性，又為體育老師，
    倘以手拍打及按壓於國小學童張○○肩膀，將使被害人張○
    ○肩膀受有挫傷之傷害，其竟因被害人張○○邊走邊瀏覽一
    旁書展，未能即時跟上班級隊伍，仍以手拍打及按壓被害人
    張○○肩膀，可知被害人張○○縱然因而受傷，亦不違背被
    告之本意，足認被告主觀上有傷害之未必故意，且被告所為
    ，與被害人張○○所受傷害間，有相當之因果關係。
  (四)綜上所述，足見被告上開所辯，顯係卸責之詞，不足採信。
    本件事證明確，被告對於兒童為傷害犯行，堪以認定。
三、被告謝佐岳係65年12月5 日生，其犯本案時（99年5 月12日
    ）為成年人，被害人張○○為88年1 月間出生，於案發時係
    12歲未滿之兒童，有其等之年籍資料在卷可稽。核被告謝佐
    岳所為，係犯刑法第277 條第1 項、兒童及少年福利法第70
    條第1 項前段之成年人對兒童犯傷害罪，應依兒童及少年福
    利法第70條第1 項前段規定，加重其刑。公訴意旨認被告所
    為，係犯刑法第277 條第1 項之普通傷害罪，容有未合，惟
    其傷害張○○致身體受傷之基本事實同一，本院自得依法變
    更起訴法條後加以審判。
四、原判決以被告謝佐岳罪證明確，因予論罪科刑，固非無見；
    然查原審既變更檢察官起訴法條，卻未於據上論結欄引用刑
    事訴訟法第300 條，尚有違誤。檢察官上訴意旨，以原審未
    審酌被告之行為造成被害人心理蒙受極大陰影，且犯罪後否
    認犯罪，毫無悔意，未向被害人及其家屬道歉，亦未與被害
    人和解，僅量處被告拘役30日，顯然過輕為由，指摘原判決
    不當，雖無理由，然原判決又有上開可議之處，自屬無可維
    持，應由本院將原判決予以撤銷改判。爰審酌被告身為教育
    人員，未能秉持教育者應有之耐心與循循善誘精神，出手傷
    害被害人張○○，對被害人張○○之心理、身體必然造成一
    定程度影響，惟念被告無犯罪前科，素行良好，有臺灣高等
    法院被告前案紀錄表在卷可查，事後曾謀求與告訴人和解態
    度及被害人張○○所受傷害程度，暨犯後態度等一切犯罪情
    狀，仍量處拘役30日，並諭知如易科罰金之折算標準。
據上論斷，應依刑事訴訟法第369 條第1 項前段、第364 條、第
299 條第1 項前段，兒童及少年福利法第70條第1 項前段，刑法
第11條前段、第277 條第1 項、第41條第1 項，刑法施行法第1
條之1 ，判決如主文。
本案經檢察官蔡國禎到庭執行職務。
中    華    民    國   100    年    11    月    7     日
                刑事第二庭  審判長法  官  林正雄
                                  法  官  邱明弘
                                  法  官  黃壽燕
以上正本證明與原本無異。
如不服本判決應於收受本判決後10日內向本院提出上訴書狀，其
未敘述上訴理由者，並得於提起上訴後10日內向本院補提理由書
狀（均須按他造當事人之人數附繕本）「切勿逕送上級法院」。
中    華    民    國   100    年    11    月    7     日
                                  書記官  戴志穎

附錄本判決論罪科刑法條：
中華民國刑法第277 條第1 項
傷害人之身體或健康者，處3 年以下有期徒刑、拘役或1 千元以
下罰金。
兒童及少年福利法第70條第1 項
成年人教唆、幫助或利用兒童及少年犯罪或與之共同實施犯罪或
故意對其犯罪者，加重其刑至二分之一。但各該罪就被害人係兒
童及少年已定有特別處罰規定者，不在此限。